最高法院民事判決　　　　　　　　　　　　　　　八十六年度台上字第一八○八號
　　上　訴　人　乙○○
　　被 上訴 人　甲○○
右當事人間請求履行契約事件，上訴人對於中華民國八十五年九月十七日台灣高等法
院第二審判決（八十五年度上字第二二八號），提起上訴，本院判決如左：
    主  文
上訴駁回。
第三審訴訟費用由上訴人負擔。
    理  由
本件上訴人主張：被上訴人與第一審共同被告孫海土共同於民國七十九年初，以承銷
力霸集團籌設新銀行之股權為由，招攬伊認購該銀行股權四萬股，認股金為新臺幣（
下同）一百五十一萬五千元，伊已依約繳交認股金四十五萬四千五百元予被上訴人。
依兩造簽訂之認購金融銀行協議書第八條約定：賣方在新銀行申請通過後，賣方無法
或不願開具認股繳款憑證時，賣方應賠償每股一百五十元予伊，被上訴人應與孫海土
連帶賠償伊六百萬元。力霸集團所設立之新銀行即中華商業銀行已於八十年八月一日
獲准設立，被上訴人、孫海土竟不依約開立認股繳款憑證、交付股票或賠償等情，求
為命被上訴人應與孫海土連帶給付伊四十五萬四千五百元，並加付法定遲延利息之判
決（上訴人請求孫海土給付部分，經第一審判決其勝訴，已告確定）。
被上訴人則以：系爭股權係由孫海土之岳父張金燦出賣予上訴人，張金燦欲向孫海土
與兩造所服務之南亞塑膠股份有限公司（下稱南亞公司）員工推銷，乃囑託孫海土承
銷，伊僅受孫海土之託，代為辦理認購手續及收款，所收之款項已悉數交付與孫海土
，伊並非承銷人。此由上訴人於簽訂協議書時，發覺承銷人未蓋章，囑伊帶回予承銷
人補蓋，即已知悉。且上訴人僅繳交三成之股款，其餘股款拒絕繳納，係上訴人違約
，不得請求賠償等語，資為抗辯。
原審斟酌全辯論意旨及調查證據之結果，以：依認購金融銀行協議書之記載：被上訴
人為收款人，孫海土為承銷人；上訴人亦自認孫海土方為承銷人，足見被上訴人所辯
伊非承銷人，自堪採信，上訴人依據認購金融銀行協議書第九條「賣方違約無法退款
時，承銷人須負擔買方（應係賣方之誤）所須返還即賠償之金額」之約定，請求被上
訴人賠償四十五萬四千五百元及法定遲延利息，即非可採。又依認購金融銀行協議書
第三條約定：金融投資公司申請（以第一次為限）未獲通過，賣方須將買方第一次繳
款須計算月息以六厘付給買方；第四條約定：繳款時由賣方開立甲種支票付給買方做
為存證，且支票須由保證人背書；第六條、第七條、第八條則均在規範賣方與買方間
之權利義務。是倘兩造為買賣股份關係之當事人，該協議書既記載上訴人為買方，則
被上訴人與孫海土亦應冠以賣方始相對稱，惟協議書稱孫海土為承銷人，被上訴人則
稱謂為收款人，足證在簽約當時，兩造間對於被上訴人並非為賣方，應有相當之認識
。再上訴人主張系爭認購金融銀行協議書係被上訴人先於承銷人即孫海土與上訴人簽
訂云云，顯見上訴人係在與被上訴人簽約時，因見承銷人未在契約上簽章，心有不安
，始有要求孫海土補簽章之行為。亦足以推知上訴人為細心之人，倘被上訴人為賣方
，上訴人豈有不要求被上訴人在契約上以賣方之名簽章之理？復依認購金融銀行協議
書第四條約定，賣方須開立甲種支票與上訴人存證，而上訴人繳款四十五萬四千五百
元，已收受同額之支票，其中三十九萬九千元為上訴人自行保管中，另外五萬五千五
百元由被上訴人代為保管中，為上訴人所不爭。上訴人所執有及被上訴人所代為保管
之支票，均非被上訴人所簽發或背書，而係孫海土之岳父張金燦為法定代理人之聯豐
油脂實業有限公司之支票，若被上訴人為賣方，上訴人焉肯接受非被上訴人簽發或背
書之支票，且將部分賣方簽發之支票委託被上訴人保管之理？是被上訴人辯稱孫海土
之岳父張金燦為賣方，而以孫海土為承銷人承銷系爭股權，伊並非賣方等語，應屬可
採。另經調取臺灣板橋地方法院檢察署八十二年度偵字第一二九九五號、八十三年度
偵續字第八號、八十四年度偵續(二)字第九○號、八十三年度偵字第五八二二號、八十
三年度偵續(一)字第二二一號、八十三年度偵續字第一九九號等偵查卷證資料，亦不能
為上訴人有利之認定。從而上訴人以被上訴人為出賣人或承銷人，依據認購金融銀行
協議書第八條、第九條之約定，訴請被上訴人與孫海土連帶給付四十五萬四千五百元
及其法定遲延利息，不應准許，為其心證之所由得。並說明對兩造其餘攻擊防禦方法
之取捨意見，因而維持第一審所為上訴人敗訴判決，駁回其上訴，經核於法洵無違誤
。上訴論旨，徒就原審取捨證據、認定事實之職權行使，指摘原判決不當，聲明廢棄
，不能認為有理由。
據上論結，本件上訴為無理由。依民事訴訟法第四百八十一條、第四百四十九條第一
項、第七十八條，判決如主文。
中      華      民      國    八十六    年      六      月      六      日
                              最高法院民事第六庭
                                  審判長法官  吳  啟  賓
                                        法官  洪  根  樹
                                        法官  謝  正  勝
                                        法官  劉  福  來
                                        法官  許  朝  雄
      右正本證明與原本無異
                                              書  記  官
中      華      民      國    八十六    年      六      月     十八     日
